【裁判字號】    98,消債聲,18
【裁判日期】    990128
【裁判案由】    聲請免責
【裁判全文】
臺灣士林地方法院民事裁定            98年度消債聲字第18號
聲  請  人
即  債務人  甲○○○○○○○○.
代  理  人  連炎昌律師
上列當事人聲請清算事件，本院裁定如下：
    主  文
債務人甲○○○○○○○○○○不免責。
    理  由
一、聲請意旨略以：伊於民國90年至95年11月間從事計程車駕駛
    工作，每月營業收入約新臺幣（下同）4 萬5,000 元，扣除
    油費、行費、修車費、保養費、罰單等營業費用及支出2 萬
    5,000 元後，每月淨收入僅2 萬元。另伊於90年間貸款50萬
    元購買計程車，加計利息，分3 年清償，每月須清償1 萬8,
    000 元。惟伊每月淨收入2 萬元不足支付生活必要費用及清
    償上開貸款，故伊以預借現金方式因應之。嗣因預借現金產
    生新債務，只得向多家銀行申辦信用貸款及預借現金清償上
    開新債務，如此以債養債，致債務累積，有不能清償債務之
    情事。前經鈞院裁定98年10月16日下午5 時起開始清算程序
    並同時終止清算程序。復伊無消費者債務清理條例第133 條
    、第13 4條應為不免責裁定之事由，爰聲請免責等語。
二、按債務人因浪費、賭博或其他投機行為，致財產顯然減少或
    負擔過重之債務，而生開始清算之原因者，除證明經普通債
    權人全體同意，或情節輕微，經法院審酌普通債權人全體受
    償情形及其他一切情狀，認為適當者外，法院應為不免責之
    裁定，消債條例第134 條第4 款定有明文。所謂浪費或投機
    行為，係指債務人於顯見其經濟狀況不佳之情形下，猶恣意
    揮霍、投機，生活支出超過個人收入所應支出之程度，或心
    存僥倖冀以一時之小投資以博取大利益，因致負擔更大債務
    ，核其所為，於清算之原因有可歸責性，自有加以制止之必
    要，尚不宜使之免責。而有無浪費或投機行為，端視債務人
    從事該行為時有無詳實之償還計畫，或有無以過去實證印證
    投資收益有相當或然率，或有政府、產業預定計畫等事實，
    倘無償還計畫、其他預定收入、過去實證或政府產業預定計
    畫等，僅是先行花費或以射倖心態從事投機時，即屬之，自
    不應認可免其還款之責，合先敘明。
三、經查，債務人甲○○○○○○○○○○聲請消費者債務清理
    事件，前經本院裁定開始清算程序並同時終止確定在案，有
    本院98年度消債清字第4 號清算事件卷宗附卷可考。經本院
    通知全體債權人及聲請人陳述意見查知，債務人曾向債權人
    申辦現金卡、信用卡及信用貸款等產品。其於萬泰商業銀行
    股份有限公司（下稱萬泰商銀）之信用卡帳單於93年1 月起
    訖94年8 月間每月僅繳款最低應繳金額，於94年9 月再以信
    用貸款方式繳清餘款。可知，債務人於93年間有不能清償債
    務之情事，已生清算之原因。債務人雖自陳其預借現金及申
    辦信用貸款係為支付生活必要費用及清償車貸。惟細繹債務
    人於債權人遠東國際商業銀行股份有限公司、渣打國際商業
    銀行股份有限公司及萬泰商銀之信用卡消費明細，除加油站
    及超市消費外，於90年至92年間：91年12月4 日、92年2 月
    15 日 於錢櫃分別消費1,857 元、4,451 元；90年4 月6 日
    、91 年6月21日於天順旅行社有限公司分別消費1 萬6,700
    元、2 萬3,380 元。上開債務人於錢櫃及天順旅行社有限公
    司之消費支出難認為生活必要支出，是債務人自陳其以預借
    現金方式因應支付生活必要費用及車貸，顯有疑義。另以債
    務人自陳每月淨收入僅2 萬元觀之，其於天順旅行社有限公
    司單筆消費即達2 萬3,380 元遠逾個人收入，後因致負擔更
    大債務，於其生清算之原因應認有可歸責性。況93年至95年
    間債務人已生清算原因後仍於：93年7 月2 日、93年12月14
    日、94年4 月27日、94年5 月20日、94年11月1 日於錢櫃分
    別消費2,093 元、3,557 元、3,663 元、3,878 元及5,59 9
    元；95年9 月2 日於好樂迪消費2,898 元；93年2 月25日、
    93年2 月29日、93年3 月8 日於春夏秋冬有限公司分別消費
    9,126 元、9,39 0元、5,000 元，2 星期內於同一地點消費
    即達2 萬3,516 元，亦逾債務人自陳之每月所得；95年2 月
    5 日、95年2 月12日於創意盒子分別消費2,189 元、7,92 0
    元，8 日內於同一地點消費達1 萬109 元；95年4 月21日同
    日於台灣紐巴倫股份有限公司分別消費1,710 元、4,608 元
    ，合計6,318 元；95年7 月30日於金永珍金銀珠寶有限公司
    消費3,700 元；95年12月間於美雅國際企業股份有限公司、
    甜橘牛排餐廳、明曜百貨股份有限公司、潤泰全球股份有限
    公司分別消費1 萬52元、1,995 元、5,587 元、1,863 元，
    合計1 萬9,497 元。顯見債務人於其生清算之原因後，猶恣
    意揮霍，更甚以往。且其從事上開消費行為時無詳實之償還
    計畫，僅是以先行消費再尋借貸之機。是以，債務人堪認確
    有因浪費、賭博或其他投機行為，致財產顯然減少或負擔過
    重之債務，而生開始清算之原因，核與消債條例第134 條第
    4 款之不免責事由相符。且債務人又無法證明其業經普通債
    權人全體之同意，則依上說明，債務人不得免責。
四、爰裁定如主文
中    華    民    國    99    年    1     月    28    日
                  民事第二庭  法      官  方彬彬
上為正本係照原本作成。
如不服本裁定，應於裁定送達後10日內，以書狀向本院提出抗告
，並繳納抗告費新臺幣1千元。
中    華    民    國    99    年    1     月    28    日
                              書  記  官  周嫣蘋

司法院資訊處製作；財團法人民間司法改革基金會備份。
